【裁判字號】    98,交聲,2758
【裁判日期】    980902
【裁判案由】    聲明異議
【裁判全文】
臺灣臺中地方法院交通事件裁定        98年度交聲字第2757號
                                    98年度交聲字第2758號
                                    98年度交聲字第2759號
                                    98年度交聲字第2760號
                                    98年度交聲字第2761號
                                    98年度交聲字第2762號
原處分機關  交通部公路總局臺中區監理所
異  議  人
即受處分人  甲○○
上列受處分人因違反道路交通管理處罰條例案件，對於交通部公
路總局臺中區監理所先後於民國98年8月17日、民國95年9月11日
、民國95年9月11日、民國95年9月25日、民國95年10月2日、民
國95年10月18日所為之處分（原處分案號分別為：中監違字第裁
60-HA0 000000號、中監違字第裁60-GQ5B03023號、中監違字第
裁60-G00000000號、中監違字第裁60-G00000000號、中監違字第
裁60-GQ5C12079號、中監違字第裁60-G00000000號、號），聲明
異議，本院裁定如下：
    主    文
異議均駁回。
    理    由
一、原處分機關略以：異議人即受處分人甲○○所有車牌號碼ER
    -4682號自用小客車，先後於如附表編號1至6所示之違規時
    間、地點，分別有如附表編號1至6所示之違規事由，經舉發
    機關以如附表編號1至6舉發單號碼所示之「舉發違反道路交
    通管理事件通知單」逕行舉發，嗣受處分人均未於期限內到
    案，原處分機關遂先後於如附表編號1至6所示之裁決時間，
    依附表編號1至6所示之處罰規定，分別裁處如附表編號1至6
    所示之處罰，於法並無不合等語。
二、聲明異議意旨則以：受處分人自幼居住於臺中市○○區○○
    路8之6號，因母親祖宅問題，將本人身分證改至臺中縣烏日
    鄉○○路612巷5號住址，另因受處分人於94年底至95年9月
    間將名下所有車牌號碼ER-4682號車輛借於朋友阿州，期間
    曾向何安派出所、市政派出所備案，均不受理，投訴無門，
    至95年8月才收到文心南七路拖吊場通知單，及臺中路育才
    派出所電話告知車輛下落及其法拍同意單，日前，收到法務
    部行政執行署臺中行政執行處公文，方知期間有20幾筆罰款
    未繳，至大肚山監理站求證了解確有此事，所有公文受處分
    人均未收到，懇請法官從輕量刑，受處分人願分期償還罰緩
    ，請法官體諒受處分人於此段期間沒收到任何公文等語。
三、按受處分人，不服道路交通管理處罰條例第八條主管機關所
    為之處罰，得於接到裁決書之翌日起二十日內，向管轄之地
    方法院聲明異議；又交通法庭認聲明異議不合法律上之程式
    或其異議權已經喪失者，應以裁定駁回之，但其不合法律上
    之程式可補正者，應先定期命為補正，逾期不補正者，即予
    駁回，道路交通管理處罰條例第八十七條第一項、道路交通
    案件處理辦法第十八條分別定有明文。又按處理違反道路交
    通管理事件，有關文書送達之程序，依行政程序法之規定，
    違反道路交通管理事件統一裁罰基準及處理細則第五條定有
    明文；且按送達，於應受送達人之住居所、事務所或營業所
    為之。但在行政機關辦公處所或他處會晤應受送達人時，得
    於會晤處所為之；送達，不能依前二條規定（行政程序法第
    七十二條之普通送達、第七十三條之補充送達及留置送達）
    為之者，得將文書寄存送達地之地方自治或警察機關，並作
    送達通知書兩份，一份黏貼於應受送達人住居所、事務所、
    營業所或其就業處所門首，另一份交由鄰居轉交或置於該送
    達處所信箱或其他適當位置，以為送達；前項情形，由郵政
    機關為送達者，得將文書寄存於送達地之郵政機關；對於當
    事人之送達，於應為送達之處所不明者，行政機關得依職權
    為公示送達。行政程序法第七十二條第一項，第七十四條第
    一項、第二項，第七十八條第一項第一款、第二項分別定有
    明文。
四、經查：
（一）原處分機關如附表編號1所示裁決書，委外處理郵寄於受
      處分人臺中縣烏日鄉○○路612巷5號，於95年8月21日因
      查無此人遭退件，原處分機關遂於96年1月14日為公示送
      達（刊登於太平洋日報第21版）；原處分機關如附表編號
      2至6所示裁決書，送達至受處分人臺中縣烏日鄉○○路61
      2巷5號，均因未會晤受處分人本人，亦無受領文書之同居
      人、受僱人或應送達處所之接收郵件人員，乃於如附表編
      號2至6所示時間寄存於烏日郵局等情，此有交通部公路總
      局臺中區監理所送達證書影本六份、郵政機關訴訟（行政
      ）文書不能送達事由報告書影本及太平洋日報第21版影本
      各一份在卷可稽。且受處分人自95年1月16日遷入前開臺
      中縣烏日鄉○○路612巷5號後，即無遷出之紀錄，亦有受
      處分人全戶戶籍資料查詢結果、個人基本資料查詢結果、
      遷徙紀錄資料查詢結果各一份附卷可憑。是原處分機關如
      附表編號1所示裁決書，乃依受處分人之戶籍地址（臺中
      縣烏日鄉○○路612巷5號）送達，嗣因無法送達而退件後
      ，原處分單位依法辦理公示送達，已生合法送達之效力；
      如附表編號2至6所示裁決書，於作成後，委由郵政機關送
      達至受處分人之前揭戶籍地，因未會晤受處分人本人，亦
      無受領文書之同居人、受雇人或應送達處所知接收郵件人
      員，即於如附表編號2至6所示時間如附表編號2至6所示裁
      決書寄存在送達地之郵局，並作送達通知書二份，一份黏
      貼於應受送達人住居所門首，另一份置於該送達處所信箱
      內，以為送達，是如附表編號2至6所示裁決書，自寄存之
      日亦已發生合法送達之效力。蓋交通違規件數繁多，送達
      不論係親自收受或寄存送達，甚或公示送達，如屬有效之
      送達，則受處分人之權益包括陳述意見之機會，業已受到
      保障，至於受處分人事實上是否知悉該公告或通知內容，
      則應由受處分人自行負責，此無從要求舉發機關應負擔親
      告之通知義務，否則寄存或公示送達之法定送達方式，即
      形同具文。本件處分人於收受如附表編號1至6所示裁決書
      後，遲至98年8月6日始具狀提出於原處分機關聲明異議，
      此有聲明異議狀上交通部公路總局臺中區監理所之收文章
      可佐，本件聲明異議顯已逾法定期限。揆諸前揭法條之說
      明，受處分人逾期聲明異議，其聲明異議即屬不合法律上
      之程式，且無從補正，應予駁回。
（二）另外，受處分人指稱前開車輛自94年底至95年9月間交付
      綽號「阿州」之友人使用云云。惟依道路交通管理處罰條
      例第八十五條第一項規定：「本條例之處罰，受舉發違反
      道路交通管理事件之受處罰人，認為受舉發之違規行為應
      歸責他人者，應於舉發違反道路交通管理事件通知單應到
      案日期前，檢附相關證據及應歸責人相關證明文件，向處
      罰機關告知應歸責人，處罰機關應即另行通知應歸責人到
      案依法處理。逾期未依規定辦理者，仍依本條例各該違反
      條款規定處罰。」，受處分人若認自94年底起之交通違規
      事件，均為綽號「阿州」之友人所為，自應提供該名男子
      之真實姓名、年籍或其他可供辨別之個人資料，以供本院
      傳喚查證，受處分人迄今無法提供任何資料，本院自難僅
      憑受處分人一己之言，據以採信，附此敘明。
五、據上論斷，應依道路交通管理處罰條例第八十七條第二項，道路
    交通案件處理辦法第十八條，裁定如主文。
中    華    民    國    98    年    9     月    2     日
                  交通法庭    法  官  巫淑芳
上正本證明與原本無異。
如不服本裁定應於送達後五日內向本院提出抗告狀。
                              書記官  張孝妃
中    華    民    國    98    年    9     月    2     日
附表：
┌──┬──────┬─────┬──────┬──────┬─────┐
│編號│舉發違規單號│違規時間  │違規事由    │原處分機關之│原處分機關│
│    │            ├─────┼──────┤裁決日期、文│裁決書送達│
│    │            │違規地點  │處罰規定    │號及處罰內容│時間、方法│
├──┼──────┼─────┼──────┼──────┼─────┤
│    │臺中縣警察局│民國94年8 │行車限速60公│交通部公路總│裁決書於民│
│    │中縣警交相字│月9日14時4│里，經測時速│局臺中區監理│國96年1月1│
│  1 │第HA0000000 │5分許     │90公里，超速│所於民國95年│4日送達受 │
│    │號舉發違反道├─────┤30公里滿20公│8月17日以中 │處分人戶籍│
│    │路交通管理事│臺中縣大里│里以上      │監違字第裁60│地址經以查│
│    │件通知單    │市○○○路├──────┤-HA0000000號│無此人退回│
│    │            │與福德路口│道路交通管理│，裁處罰鍰新│後，於民國│
│    │            │          │處罰條例第40│臺幣2400元整│96年1月14 │
│    │            │          │條第1項（駕 │            │日刊載於太│
│    │            │          │駛人行車速度│            │平洋日報全│
│    │            │          │，超過規定之│            │國公告版辦│
│    │            │          │最高時速20公│            │理公示送達│
│    │            │          │里以上）    │            │          │
├──┼──────┼─────┼──────┼──────┼─────┤
│    │臺中市警察局│民國94年10│行車限速50公│交通部公路總│裁決書於民│
│    │中市警交字第│月6日凌晨0│里，經測時速│局臺中區監理│國95年9月1│
│    │G00000000號 │時43分許  │77公里，超速│所於民國95年│8日寄存送 │
│  2 │舉發違反道路├─────┤27公里（滿20│9月11日以中 │達予受處分│
│    │交通管理事件│臺中市黎明│公里以上）  │監違字第裁60│人戶籍所在│
│    │通知單      │路3段處   ├──────┤-G00000000號│地之烏日郵│
│    │            │          │道路交通管理│，裁處罰鍰新│局        │
│    │            │          │處罰條例第40│臺幣2400元整│          │
│    │            │          │條第1項（駕 │            │          │
│    │            │          │駛人行車速度│            │          │
│    │            │          │，超過規定之│            │          │
│    │            │          │最高時速20公│            │          │
│    │            │          │里以上）    │            │          │
├──┼──────┼─────┼──────┼──────┼─────┤
│    │臺中市警察局│民國94年10│在禁止臨時停│交通部公路總│裁決書於民│
│    │中市警交字第│月6日上午9│車處所停車（│局臺中區監理│國95年9月 │
│  3 │GQ5B03023號 │時36分許  │引擎熄火、司│所於民國95年│18日寄存送│
│    │舉發違反道路├─────┤機離座）違規│9月11日以中 │達予受處分│
│    │交通管理事件│臺中市武漢│拖吊        │監違字第裁60│人戶籍所在│
│    │通知單      │街口處    ├──────┤-GQ5B03023號│地之烏日郵│
│    │            │          │道路交通管理│，裁處罰鍰新│局        │
│    │            │          │處罰條第56條│臺幣1200元整│          │
│    │            │          │第1項第1款（│（遭拖吊車輛│          │
│    │            │          │在禁止臨時停│，車主甲○○│          │
│    │            │          │車處所停車）│已於民國94年│          │
│    │            │          │            │11月3日16時2│          │
│    │            │          │            │9分許繳費後 │          │
│    │            │          │            │領回）      │          │
├──┼──────┼─────┼──────┼──────┼─────┤
│    │臺中市警察局│民國94年11│行車限速50公│交通部公路總│裁決書於民│
│    │中市警交字第│月13日22時│里，經測時速│局臺中區監理│國95年9月2│
│  4 │G00000000號 │38分許    │82公里，超速│所於民國95年│8日寄存送 │
│    │舉發違反道路├─────┤32公里（滿20│9月25日以中 │達予受處分│
│    │交通管理事件│臺中巿東光│公里以上）  │監違字第裁60│人戶籍所在│
│    │通知單      │路270號前 ├──────┤-G00000000號│地之烏日郵│
│    │            │處        │道路交通管理│，裁處罰鍰新│局        │
│    │            │          │處罰條例第40│臺幣2400元整│          │
│    │            │          │條第1項（駕 │            │          │
│    │            │          │駛人行車速度│            │          │
│    │            │          │，超過規定之│            │          │
│    │            │          │最高時速20公│            │          │
│    │            │          │里以上）    │            │          │
├──┼──────┼─────┼──────┼──────┼─────┤
│    │臺中市警察局│民國94年12│不依順行方向│交通部公路總│裁決書於民│
│    │中市警交字第│月9日20時 │停車（引擎熄│局臺中區監理│國95年10月│
│  5 │GQ5C12079號 │12分許    │火、司機離座│所於民國95年│11日寄存送│
│    │舉發違反道路├─────┤）違規拖吊  │10月2日以中 │達予受處分│
│    │交通管理事件│臺中巿東山├──────┤監違字第裁60│人戶籍所在│
│    │通知單      │路        │道路交通管理│-GQ5C12079號│地之烏日郵│
│    │            │處        │處罰條例第56│，裁處罰鍰新│局        │
│    │            │          │條第1項第6款│臺幣1200元整│          │
│    │            │          │（不依順行方│（遭拖吊車輛│          │
│    │            │          │向停車）    │，車主甲○○│          │
│    │            │          │            │已於民國94年│          │
│    │            │          │            │12月12日18時│          │
│    │            │          │            │46分許繳費後│          │
│    │            │          │            │領回）      │          │
├──┼──────┼─────┼──────┼──────┼─────┤
│    │臺中市警察局│民國95年2 │不依標誌、標│交通部公路總│裁決書於民│
│    │中市警交字第│月5日凌晨5│線、號誌指示│局臺中區監理│國95年10月│
│  6 │G00000000號 │時7分許   ├──────┤所於95年10月│27日寄存送│
│    │舉發違反道路├─────┤道路交通管理│18日以中監違│達予受處分│
│    │交通管理事件│臺中巿文心│處罰條例第48│字第裁60-G60│人戶籍所在│
│    │通知單      │南路與永春│條第1項第2款│023574號，裁│地之烏日郵│
│    │            │東路口處  │（不依標誌標│處罰鍰新臺幣│局        │
│    │            │          │線號誌指示）│1800元整    │          │
└──┴──────┴─────┴──────┴──────┴─────┘


司法院資訊處製作；財團法人民間司法改革基金會備份。
